臺灣臺中地方法院刑事判決　　　　　　　　　　　　　　九十年度自字第八七九號
　　自　訴　人
　　即反訴被告　丙○○
　　自訴代理人
　　即反訴被告　甲○○
　　被　　　告
　　即　反訴人　乙○○
右列被告因誣告案件，經自訴人提起自訴，被告提起反訴，本院判決如左：
    主  文
乙○○、丙○○均無罪。
甲○○反訴不受理。
    理  由
甲、自訴部分：
一、自訴意旨略以：被告乙○○前於民國七十六年間，以自訴人丙○○意圖使其受刑
    事處分，勾結當時任職於臺中縣警察局之警員賈克榮，二人基於犯意聯絡，共同
    製作不實內容之現場略圖，進而提出於法院，使被告被判毀損罪確定為由，認自
    訴人涉有偽造文書、準誣告罪嫌，而向臺灣臺中地方法院檢察署檢察官提出告訴
    ，該案業經檢察官為不起訴處分確定。被告明知自訴人並無勾結警員共同製作不
    實內容之現場略圖或勾結承辦檢察官、法官共同在起訴書、判決書等公文書上登
    載不實、濫權追訴、枉法裁判等犯行，竟虛構事實，於八十六年間對自訴人提出
    偽造文書、在公文書上登載不實、濫權追訴、枉法裁判等罪之自訴，且一再上訴
    ，使判決無法確定，因認被告涉有刑法第一百六十九條第一項之誣告罪嫌等語。
二、按犯罪事實應依證據認定之，無證據不得推定其犯罪事實；不能證明被告犯罪者
    ，應諭知無罪之判決，刑事訴訟法第一百五十四條、第三百零一條第一項分別定
    有明文。又刑法第一百六十九條第一項誣告罪之成立，須以被誣告人，因虛偽之
    申告，而有受刑事或懲戒處分之危險為其要件，故以不能構成犯罪或受懲戒之事
    實誣告人者，雖意在使人受刑事或懲戒處分，亦不能成立犯罪，最高法院三十年
    上字第二○○三號著有判例可資參照。同一案件經檢察官偵查終結，認為犯罪嫌
    疑不足，為不起訴處分確定後，復提起自訴者，依（舊）刑事訴訟法第三百二十
    三條第一項規定，不得再行自訴，此時因被告並無受刑事處分之虞，從而自訴人
    不成立誣告罪（最高法院三十一年二月二十四日刑庭庭長決議參照）。同時，犯
    罪事實較重之一部係不得提起自訴者，依刑事訴訟法第三百十九條第二項規定，
    全部不得提起自訴，自訴人如提起自訴，法院依刑事訴訟法第三百三十四條規定
    ，應於程序上諭知不受理判決，不得在實體上審理並予論罪科刑，因此時被告並
    無受刑事處分之虞，即與誣告罪之構成要件不合（司法院七十二年三月一日（七
    二）廳刑一字第一三二號函參照）。
三、訊據被告乙○○固承認曾對自訴人提出偽造文書等罪之自訴，惟否認有何誣告犯
    行，辯稱：丙○○確實有與警員、檢察官及法官共同偽造文書、在公文書上登載
    不實、濫權追訴、枉法裁判等事實，伊並非誣告等語。經查：
（一）自訴人前於六十七年間，向臺灣臺中地方法院檢察署檢察官指訴被告於六十七
      年六月二十六、二十七日，基於概括犯意，連續三次將其所有之水管鋸斷。該
      案經檢察官依毀損罪提起公訴（六十七年度偵字第四九二一號，見臺灣高等法
      院臺中分院八十六年度上訴字第二七九一號影印卷第十頁），第一審判決被告
      無罪（本院六十七年度易字第一五七二號，見本院八十六年度自字第八七八號
      影印卷第七頁），經檢察官提起上訴，第二審撤銷改判被告拘役三十日確定（
      臺灣高等法院臺中分院六十七年度上易字第一二五一號，見最高法院八十九年
      度台上字第三二二九號影印卷第四頁）。
（二）嗣被告於七十六年間，以自訴人於前案第二審審理時所提出之現場略圖，係自
      訴人與當時任職臺中縣警察局警員賈克榮共同偽造為由，向臺灣臺中地方法院
      檢察署對自訴人及賈克榮提出偽造文書、準誣告罪之告訴。經檢察官偵查結果
      ，認為犯罪嫌疑不足，以七十六年度偵字第一○二二五號為不起訴處分（見本
      院九十年度自更字第四號影印卷第十三頁）。
（三）被告於前案不起訴處分確定後，又於八十六年間，以自訴人勾結警員賈克榮共
      同製造不實之現場略圖，並勾結毀損案第二審承辦法官陳志光共同在判決書上
      登載不實、枉法裁判為由，對三人提出偽造文書、在公文書上登載不實、枉法
      裁判等罪之自訴（本院八十六年度自字第八七八號，見本院卷第七八頁）。第
      一審判決被告自訴不受理後，被告提起上訴，第二審判決上訴駁回（臺灣高等
      法院臺中分院八十六年度上訴字第二七九一號，見本院卷第七九頁），被告再
      提起上訴，經最高法院以八十九年度台上字第三二二九號將原判決撤銷，發回
      臺灣高等法院臺中分院（見本院卷第八十頁），再由臺灣高等法院臺中分院以
      八十九年度上更（一）字第二二六號將原判決撤銷，發回本院（見本院卷第八
      一之一至八一之四頁）。被告於本院九十年度自更字第四號（見本院卷第八二
      、八三頁）案件審理時，復以自訴人勾結毀損案提起上訴之檢察官謝俊雄及偽
      造文書案為不起訴處分之檢察官林勤純共同在上訴書、不起訴處分書上登載不
      實為由，追加二人為被告。本院判決自訴人、賈克榮、林勤純、謝俊雄部分及
      陳志光被訴公務員登載不實、濫權追訴處罰、枉法裁判部分自訴不受理；陳志
      光被訴濫權羈押部分免訴後，被告對之提起上訴，經臺灣高等法院臺中分院以
      九十年度上訴字第一七八七號判決上訴駁回（見本院卷第八四、八五頁），被
      告再提起上訴，該案目前由最高法院審理中。
（四）本件依自訴人自訴狀所載及其於本院審理時所陳，應係對被告於上開案件（即
      本院八十六年度自字第八七八號、臺灣高等法院臺中分院八十六年度上訴字第
      二七九一號、最高法院八十九年度台上字第三二二九號、臺灣高等法院臺中分
      院八十九年度上更(一)字第二二六號、本院九十年度自更字第四號、臺灣高等法
      院臺中分院九十年度上訴字第一七八七號）中自訴其與警員共同偽造文書及與
      法官、檢察官共同在公文書上登載不實、枉法裁判、濫權追訴乙事提起誣告罪
      自訴，惟其中被告自訴自訴人與警員共同偽造文書部分，業經臺灣臺中地方法
      院檢察署檢察官偵查終結，認為犯罪嫌疑不足，而於七十六年十一月三十日，
      以七十六年度偵字第一○二二五號為不起訴處分，有該不起訴處分書可稽；被
      告自訴自訴人與法官、檢察官共同在公文書上登載不實、枉法裁判、濫權追訴
      部分，則因被訴事實中較重之一部（指刑法第一百二十四條枉法裁判罪、第一
      百二十五條濫權追訴罪）不得自訴從而全部不得提起自訴，而經本院以九十年
      度自更字第四號判決不受理。
（五）揆諸前揭說明，被告於檢察官偵查終結為不起訴處分確定後復行提起自訴，及
      對於不得自訴之案件提起自訴，且一再提起上訴，雖有浪費司法資源，並對自
      訴人造成困擾之嫌，惟既經法院於程序上諭知不受理判決，而未進入實體審理
      ，尚無使自訴人遭受刑事處分之虞，即與誣告罪之構成要件不合。此外，復查
      無其他積極證據足認被告確有自訴人所指誣告犯行，不能證明被告犯罪，依法
      自應為被告無罪之諭知。
乙、反訴部分：
一、反訴意旨略以：反訴被告丙○○、甲○○意圖使反訴人受刑事處分，基於犯意聯
    絡，共同偽造不實內容之自訴狀，因認反訴被告二人涉有偽造文書、誣告罪嫌等
    語。
二、按犯罪事實應依證據認定之，無證據不得推定其犯罪事實；不能證明被告犯罪者
    ，應諭知無罪之判決，刑事訴訟法第一百五十四條、第三百零一條第一項分別定
    有明文。
三、訊據反訴被告丙○○、甲○○均否認有何偽造文書及誣告犯行，反訴被告甲○○
    辯稱：伊僅係自訴代理人，反訴人怎麼可以告伊；反訴被告丙○○辯稱：係因反
    訴人再三對伊提起自訴，忍無可忍，始對之提起誣告自訴等語。經查：
（一）甲○○部分：
  １、提起自訴之被害人犯罪，而被告為其被害人者，被告固得於第一審辯論終結前
      ，提起反訴，然既謂反訴，自以訴訟主體同一為要件。換言之，反訴之被告必
      須為自訴之原告，如自訴案內之被告，對於案外之第三人提起反訴，則訴訟主
      體各別，即屬另一訴訟，與反訴之性質不合（最高法院二十一年非字第一一六
      號、二十六年渝上字第一五三六號判例參照）。
  ２、本件自訴人為丙○○，甲○○僅係其所委任之自訴代理人。依照上開說明，被
      告對甲○○提起反訴為不合法，應依刑事訴訟法第三百三十四條之規定，諭知
      不受理判決。
（二）丙○○部分：
  １、刑法第二百十條之偽造文書罪，以無製作權之人冒用他人名義而製作該文書為
      必要，如行為人對於此種文書，本有製作之權，縱令其內容不實，亦不構成偽
      造文書罪（最高法院十九年非字第一一三號、二十四年上字第五四五八號判例
      參照）。本件反訴人指反訴被告丙○○偽造文書，無非以其自訴狀內容記載不
      實為論據，惟反訴被告丙○○既為提起本件自訴之人，對自訴狀即屬有權製作
      ，縱令其內容不實，亦與偽造文書無關。反訴人此部分所指，於法不合。
  ２、反訴人指訴反訴被告丙○○誣告部分，經本院調查結果，反訴人確實有對反訴
      被告丙○○提起偽造文書、在公文書上登載不實、枉法裁判、濫權追訴等罪自
      訴，並一再上訴之情形，僅因尚無使反訴被告丙○○遭受刑事處分之虞，而不
      成立誣告罪，已如前述。因此，反訴被告丙○○雖基於使反訴人受刑事處分之
      意圖而向本院提出誣告自訴，然其既未捏造不實事項，即與誣告罪之構成要件
      有間。反訴人此部分所指，亦無理由。
  ３、此外，復查無其他積極證據足資證明反訴被告丙○○有反訴人所指偽造文書、
      誣告等犯行，不能證明反訴被告丙○○犯罪，依法自應為無罪之諭知，以昭公
      允。
（三）至反訴人於本院審理時，雖再三爭執其所提起之反訴應與反訴被告丙○○提起
      之自訴分開審理，另立案號，然依司法院九十年十二月二十七日（九十）院台
      廳一字第三○○○七號修正公布之民刑事件編號計數分案報結實施要點第十九
      點「檢察官追加起訴及自訴案件被告之反訴，不另立卷宗號數」之規定，反訴
      人此部分異議於法無據，併予敘明。
據上論斷，應依刑事訴訟法第三百三十九條、第三百四十三條、第三百零一條第一項
、第三百三十四條，判決如主文。
中      華      民      國      九十一    年      一    月    二十二    日
                                臺灣臺中地方法院刑事第四庭
                                    審判長法  官  王  國  棟
                                          法  官  張  靜  琪
                                          法  官  羅  智  文
右正本證明與原本無異。
如不服本判決，應於判決送達後十日內向本院提出上訴狀，上訴於臺灣高等法院臺中
分院( 須附繕本 )。
                                          書記官
中      華      民      國      九十一    年      一    月    二十四    日
